# 请教陈版关于政府拨付专项资金及合作研发的账务处理问题

提问人：wumin1117 时间：2022-10-08 14:10:31
我单位是由当地市政府和某国有企业共同组建的企业化管理的事业单位，主要从事科技成果二次开发和成果转化，业务模式主要为瞄准卡脖子、国产替代和专精特新等技术领域，与外部项目团队进行合作，对已有一定科研基础的项目提供资金、资源和技术等方面的支持，促进项目的开发及转化，并按约定获取相应的知识产权，知识产权可对外转让或者直接作价入股到成果转化平台以获取收益。市政府除了拨付举办资金外，每年还另外向我单位拨付专项资金 3000 万，主要用于日常运营和科研项目引进、评估及支持等。现有如下两个问题向陈版请教：
1.我单位收到政府拨付的专项资金后计入递延收益，专项资金用于日常运营的部分，将递延收益结转至当期损益，若专项资金用于对成果转化平台进行股权投资（符合政府对专项资金的使用要求），那递延收益是在投资当期结转至损益还是待股权转让之时再行结转？对此，准则似乎并无明确规定。
2.我单位在与外单位进行合作研发时，主要以共建非法人实体研发平台的形式开展，非法人实体研发平台由我单位进行会计核算和管理，项目所需大部分资金由我单位投入，对方负责具体的技术开发工作和小部分资金投入，资金需转至我单位账户统一进行专户管理，无论研发成败均不退还，使用双方投入资金购买的资产在研发结束后均归我单位所有。研发成功后，双方按合同约定的比例享有知识产权。请问，我单位收到对方单位转来的资金如何做账务处理？对方希望我们能够开票给他们，方便他们入账，这样我们是否只能确认收入？如果开票，那税目又该是什么才最合适？
感谢陈版指教！

回答人：chenyiwei
首先建议明确收到拨款的性质，以及是否需要归还。即站在本单位的立场，这些拨款是属于政府对本企业的资本性投入，还是借款，或者将形成本企业的运营收入（受托提供运维服务的收入）。只有排除了这些可能性之后，才是作为政府补助处理。
在确定应作为政府补助处理的前提下：
1 、收到政府的专项拨款后用于投资时，这些递延收益就变成了与投资资产相关的政府补助，需在日后这些投资处置时才能转入损益。
2 、对于收到的合作协议分成款，由于本单位是单纯的资金提供者的角色，虽然名义上享有知识产权，但不具备将其实施、转让的具体能力，实现相关经济利益的唯一途径是获取收益分成。基于该考虑，应在投出资金时，确认为一项以公允价值计量且其变动计入损益的金融资产（如后续以公允价值计量有困难的，也可以以成本计量）。后续收到分成款时首先冲减该金融资产的账面价值，将其账面价值冲减为零后继续收到的分成款确认为投资收益。

提问人：wumin1117 时间：2022-11-22 10:09:03
感谢陈版指教。再请教下陈版，我单位在与外单位进行合作研发时，对方将其应投入的资金转到我单位统一核算和管理，资金支出时取得的发票都是开给我单位，对于这笔资金，对方和我单位分别该怎么进行账务处理呢？ 感谢陈版

回答人：chenyiwei
这种情况比较复杂，取决于研发活动是否以本企业为主实施，对方承担哪些工作（是否为单纯的财务投资），研发成果的使用由谁主导、相关收益的分配原则等因素。